【裁判字號】    92,台上,1326
【裁判日期】    920320
【裁判案由】    違反著作權法
【裁判全文】
最高法院刑事判決                              九十二年度台上字第一三二六號
    上  訴  人  甲○○
右上訴人因違反著作權法案件，不服台灣高等法院中華民國九十年五月四日第二審更
審判決（八十九年度上更(一)字第一一０八號，起訴案號：台灣板橋地方法院檢察署八
十五年度偵字第一三四九八號），提起上訴，本院判決如左：
    主  文
上訴駁回。
    理  由
一、違反著作權法部分：
按刑事訴訟法第三百七十七條規定，上訴於第三審法院，非以判決違背法令為理由，
不得為之。是提起第三審上訴，應以原判決違背法令為理由，係屬法定要件。如果上
訴理由狀並未依據卷內訴訟資料，具體指摘原判決不適用何種法則或如何適用不當，
或所指摘原判決違法情事，顯與法律規定得為第三審上訴理由之違法情形，不相適合
時，均應認其上訴為違背法律上之程式，予以駁回。本件上訴人甲○○上訴意旨略稱
：(一)、上訴人於偵查中即提出民國八十五年八月十日之出貨說明乙份（偵查卷第三五
七頁），明確表示其上所載之出貨數量，與上訴人在法務部調查局台北縣調查站（下
稱調查站）所泛稱之二萬八千三百套、三萬套不同，原判決就上情未說明其為如何斟
酌取捨之理由，於法有違。(二)、中帝科技有限公司（下稱中帝公司）之股東均為上訴
人之親人，其實質上與上訴人之人格名別並無差異。本片光碟重製之成本為每片新台
幣（下同）二十一元，縱以原判決認定之五萬八千三百片計算上訴人所得之報酬，顯
不逾二百萬元。原判決認定上訴人犯罪所得為二百萬元以上，其與相關事證不符。又
上訴人經營中帝公司，於八十三年至八十五年間之毛利約八百萬元，堪認上訴人確非
恃本件犯罪所得維生。原判決將上訴人與中帝公司予以分開觀察，論處上訴人以常業
罪責，於法有違等語。
惟查原判決認定上訴人有原判決事實欄所記載之共同以犯意圖銷售而擅自以重製之方
法侵害他人之著作財產權為常業犯行，係以上訴人於偵審中之供述，並據告訴人美商
微軟公司代理人陳瓊英律師、陳麗雯律師、證人即錸德公司職員羅宜富分別指證述甚
詳，復有扣案屬共犯Arthur Lee所有供仿冒光碟所用之「Microsoft Office Ver.4.3
英文版」原版光碟二片（含套匣）、「Windows 95英文版」原版光碟一片（含套匣）
，上訴人委託鑫樹印刷公司及中電投資發展公司印刷，附加有仿冒之「MICROSOFT」
商標圖樣之授權書二十六張標帖及底片一千一百六十頁，中帝公司出具予錸德公司之
訂貨單影本多紙在卷可資佐證。仿冒光碟之印刷面於出廠時，即套印有前述著名廠商
之商標圖樣等情，並據上訴人於原審審理中供明在卷。「Microsoft Office Ver.4.3
英文版」電腦軟體內含之「Excel」、「Word」、「Powerpoint」電腦軟體及「Windo
ws 95英文版」電腦軟體之著作權，皆屬告訴人享有，有美國著作權委員會（ Copyri
ght Office）註冊文件影本附卷可稽，且受我國著作權法之保護。又原判決事實欄所
記載之商標，並均經告訴人向我國經濟部中央標準局申請註冊，取得指定使用於電腦
及電腦程式有關產品之商標，現仍於專用期間內之事實，亦有經濟部中央標準局核發
之商標註冊證影本在卷可憑。而按刑事法上所謂常業犯，係指反覆以同類之行為為目
的之社會活動之職業性犯罪而言，亦即恃犯罪以維生，縱令同時兼操其他職業，仍無
礙其為常業犯罪。上訴人所經營之中帝公司雖從事合法軟體之製作及銷售，惟此係公
司合法營業項目內之行為，上訴人之是否係以上揭犯行為常業，應以其個人之情況而
定，而非以與其人格各別之中帝公司之營業額為斷。又被告與Arthur Lee共謀之仿冒
行為，雖是以中帝公司名義委託錸德公司製造仿冒光碟，惟上訴人個人另向Arthur L
ee取得之現金，因無合法之憑證，是否會納入中帝公司營業所得中，亦殊值懷疑，上
訴人於原審之選任辯護人雖以：中帝公司全年度之營業額達數千萬元，每年加工生產
碟片五百萬片以上，本案僅重製五萬餘片，佔其產量極小部分為由，辯稱上訴人非以
上揭犯罪為常業云云，尚不足採。上訴人係藉由中帝公司之名義，委託錸德公司仿製
上揭電腦軟體之光碟，反覆持續之時間長達近一年，縱扣除仿冒失敗之數量，其所仿
冒之光碟片亦高達五萬八千三百片，數量龐大，且獲利達二百萬元之鉅，已超過一般
人之年收入以上甚多，則其仿冒行為甚具規模，上訴人顯係以前開犯罪所得為恃以維
生之資，此並不因其個人尚有其他收入，而有所差異等情，予以綜合判斷。因而撤銷
第一審判決，改判論處上訴人共同以犯意圖銷售而擅自以重製之方法侵害他人之著作
財產權為常業罪刑。業已說明其所憑之證據及其認定之理由，從形式上觀察，並無違
背法令之情形。而按證據之取捨與證據之證明力如何，均屬事實審法院得自由裁量、
判斷之職權；苟其此項裁量、判斷，並不悖乎通常一般之人日常生活經驗之定則或論
理法則，又於判決內論敘其何以作此判斷之心證理由者，即不得任意指摘其為違法，
而據為提起第三審上訴之合法理由。又供述證據前後，雖稍有參差或互相矛盾，事實
審法院非不可本於經驗法則斟酌其他證據作合理之比較定其取捨，從而供述證據之一
部認為真實者予以採取，亦非證據法則所不許。原判決綜合前述各項證據資料，並採
上訴人於偵審中相關之供述，認定上訴人確有前揭犯行，乃其採證職權之合法行使，
不容任意指為違法。台灣板橋地方法院檢察署八十五年度偵字第一三四九八號，即上
訴人違反著作權法一案卷宗第三五七頁，係板橋郵政第四號信箱寄交予台灣板橋地方
法院檢察署之信封，並非上訴意旨(一)所稱之出貨說明書，其未依卷內資料而任意指摘
，已非有據。縱認上訴意旨(一)所稱之出貨說明書係指同上偵查卷第三五一頁之中帝公
司傳真函。然按諸上訴人於偵查中供稱：伊對調查站及相關偵查筆錄沒有意見，伊說
的都是實話（偵查卷第三四二頁）等情，原審因而採上訴人相關之供述為本件論罪科
刑之依據，不得任意指為違法。況依上訴意旨及該傳真函所載之內容，該傳真函係上
訴人於八十五年八月十日署名傳真予經緯法律事務所，其製作日期顯係在上訴人於八
十五年七月十一日，遭調查站人員持搜索票至中帝公司查獲之後，該傳真函既係上訴
人事後片面所製作，其客觀上對本件論罪科刑並無影響，並不具證據評價之必要性。
縱認原判決對上情未詳予說明而有微疵，然於判決之結果並無影響，依刑事訴訟法第
三百八十條規定，仍不得據為合法之第三審上訴理由。原判決已說明其論斷上訴人屬
常業犯之理由，又上訴人本件犯罪所得之報酬是否二百萬元以上，並非本件構成犯罪
事實之要素。上訴意旨(二)所指情形，縱令屬實，然就原判決理由欄論敘之全部意旨觀
之，並無礙於上訴人係屬常業犯之認定，其於判決結果不生影響，依刑事訴訟法第三
百八十條規定，尚不得據為適法之第三審上訴理由。上訴意旨並未依據卷內資料具體
指摘，徒憑己意，或就原判決已有說明之事項，或就原審判斷證據證明力之合法職權
行使，漫指其違法，重為單純事實上之爭執，難謂係適法上訴第三審之理由，其此部
分之上訴違背法律上之程式，應予駁回。
二、違反商標法部分：
按刑事訴訟法第三百七十六條所列各罪之案件，經第二審判決者，不得上訴於第三審
法院，法有明文。本件上訴人牽連犯意圖欺騙他人於同一商品使用相同於他人註冊商
標之圖樣罪部分，原判決認係成立商標法第六十二條第一款之罪，核屬刑事訴訟法第
三百七十六條第一款之案件，依上開說明，既經第二審判決，自不得上訴於第三審法
院。縱此部分與前述上訴人所犯共同以犯意圖銷售而擅自以重製之方法侵害他人著作
財產權為常業部分有牽連犯關係，為裁判上一罪，但其共同以犯意圖銷售而擅自以重
製之方法侵害他人著作財產權為常業部分之上訴為不合法，本院應從程序上予以駁回
，而無從為實體上判決，對於輕罪之此部分，亦無從適用審判不可分原則，為實體上
審判。上訴人竟復對上開部分提起上訴，顯為法所不許，應予駁回。
據上論結，應依刑事訴訟法第三百九十五條前段，判決如主文。
中      華      民      國    九十二    年      三      月     二十     日
                              最高法院刑事第三庭
                                  審判長法官  董  明  霈
                                        法官  林  茂  雄
                                        法官  王  居  財
                                        法官  張  祺  祥
                                        法官  郭  毓  洲
      右正本證明與原本無異
                                              書  記  官
中      華      民      國    九十二    年      三      月    二十七    日


司法院資訊處製作；財團法人民間司法改革基金會備份。
